臺灣高等法院高雄分院刑事判決　　 99年度上更(一)字第170號
上　訴　人
即　被　告　蔡淑萍
義務辯護人　陳文卿律師（義務律師）
上　訴　人
即　被　告　康淳善
指定辯護人　公設辯護人孫妙岑
上　訴　人
即　被　告　陳志光
選任辯護人　吳淑靜律師
上列上訴人因毒品危害防制條例案件，不服臺灣高雄地方法院98
年度訴字第166 號中華民國第一審判決（起訴案號：臺灣地方法
院檢察署97年度偵緝字第2453號），提起上訴，本院判決後，經
最高法院判決發回，本院判決如下：
     主  文
原判決關於蔡淑萍、康淳善、陳志光共同販賣第一級毒品予陳家
豪（即原判決書事實欄一之(二)之1 ）；康淳善共同販賣第二級毒
品予徐鼎凱（即原判決書事實欄一之(二)之3 ）部分，均撤銷。
蔡淑萍犯販賣第一級毒品罪，累犯，處有期徒刑拾陸年。扣案如
附表三之6 所示行動電話話機壹支（含SIM 卡1 片）沒收；扣案
如附表三之2 所示之第一級毒品海洛因壹包（含包裝袋壹只，驗
餘淨重零點零伍捌公克），沒收銷燬之。未扣案之販賣第一級毒
品所得新臺幣壹仟元沒收，如全部或一部不能沒收時，以其財產
抵償之。
陳志光、康淳善被訴於九十七年八月九日販賣第一級毒品予陳家
豪部分，及康淳善被訴於九十七年九月三日販賣第二級毒品予徐
鼎凱部分，均無罪。
     事  實
一、蔡淑萍（綽號「小青」、「姐仔」）前有違反藥事法、電信
    法、麻醉藥品管理條例、毒品危害防制條例、詐欺等前科，
    其中於民國90年間，因施用毒品案件，經臺灣高雄地方法院
    以90年度鳳簡字第620 號判處有期徒刑6 月確定，並於93年
    1 月30日易科罰金執行完畢。詎蔡淑萍明知海洛因係毒品危
    害防制條例第2 條第2 項第1 款所列管之第一級毒品，未經
    許可不得持有、販賣。竟意圖營利，基於販賣第一級毒品海
    洛因之犯意，於97年8 月9 日17時25分3 秒起至同日18時10
    分9 秒許，經經蔡淑萍持用其所有之0000000000號行動電話
    ，與持用00-0000000號電話及0000000000號行動電話之陳家
    豪聯絡，並磋商購買毒品海洛因事宜（通話內容，詳如附表
    一所示）後，蔡淑萍依約至高雄市「文藻學院」附近，交付
    價格1000元之海洛因予陳家豪，並向陳家豪收取1000元現金
    。嗣經警於97年10月16日17時許查獲，並持搜索票在蔡淑萍
    位於高雄市○○區○○路555 號6 樓之8 租屋處，當場扣得
    其所有如附表三之6 所示供犯毒聯絡所用之手機及如附表三
    之2 所示販賣剩餘之海洛因1 包，暨其餘與無關如附表三之
    1 、3 、4 、5 、7 至14所示之物。
三、案經高雄市政府警察局刑警大隊移送臺灣高雄地方法院檢察
    署檢察官偵查起訴暨追加起訴。
     理  由
甲、證據能力部分：
一、刑事訴訟法第159 條之5 第1 項明定：「被告以外之人於審
    判外之陳述，雖不符前4 條之規定，而經當事人於審判程序
    同意作為證據，法院審酌該言詞陳述或書面陳述作成時之情
    況，認為適當者，亦得為證據。」，就被告蔡淑萍、陳志光
    、康淳善、證人陳家豪、徐鼎凱於警訊及偵訊時未經具結之
    陳述，檢察官及其餘共同被告均已同意有證據能力，並捨棄
    對質詰問權（本院更字一卷95、104 、105 、216 、217 頁
    ），審理時又未提及於警偵訊時有何不法取供之情形，亦無
    證據顯示各該被告及證人之上開陳述係遭受強暴、脅迫、詐
    欺、利誘等外力干擾情形，或在影響其心理狀況致妨礙其自
    由陳述等不可信之情況下所為，且非證明力顯然過低，本院
    認為適當作為證據，自有證據能力。
二、又被告以外之人於偵查中向檢察官所為陳述，除顯有不可信
    之情況者外，得為證據，刑事訴訟法第159 條之1 第2 項定
    有明文。查證人康淳善、徐鼎凱以證人身分於檢察官偵查時
    所為陳述，業於供前具結，有證人結文附卷可稽，並無不可
    信之情形，且康淳善、徐鼎凱經原審交互詰問，又被告、辯
    護人、檢察官於本院並已捨棄對質詰問權（本院更字一卷95
    、104 、105 、216 、217 頁），渠等於偵查中之陳述自有
    證據能力。
三、本案卷附之通訊監察譯文（附於本院更字卷127 至188 頁）
    ，業依最高法院發回意旨，通知製作人補記載製作日期及其
    所屬機關並簽名。查監察錄音為物證，監察譯文學說上稱之
    為派生證據，本案被告蔡淑萍、康淳善、徐鼎凱對監察譯文
    內容之真正亦不爭執，自得作為證據。
乙、有罪部分：
一、上開事實，業據上訴人即被告蔡淑萍於本院審理時，坦承不
    諱（本院更字二卷236 頁）。復有如附表一之譯文及000000
    0000號行動電話1 支（含SIM ）扣案可佐。又證人陳家豪除
    於警訊及偵查時既迭稱曾向被告蔡淑萍購買海洛因無訛；嗣
    於原審審理時，陳家豪更已證稱97年8 月9 日通話係向被告
    拿1000元的海洛因，通話後也確有拿到海洛因，這次是蔡淑
    萍拿海洛因給我的，8 月9 日這天應該沒有押化粧品，平常
    都是向蔡淑萍買海洛因一包1000元無訛（原審三卷260 、26
    3 頁）相符；況且依附表一之3 之譯文所示，明顯可見陳家
    豪與蔡淑萍洽談結果，雙方業已就價金取得合意，蔡淑萍並
    已交付海洛因予陳家豪無訛。至於譯文中陳家豪雖有提及欲
    以2000元之化粧回換毒品，然參酌陳家豪之上開於原審時之
    證詞，爰依罪疑唯輕原則，認被告當次販毒僅得1000元現金
    。從而，被告之上開自白，應與事實相符，堪信為真實。又
    海洛因係第一級毒品價格昂貴，取得不易，每次轉手均會增
    加被查緝之風險，凡為販賣之不法勾當者，若無利潤可圖，
    應無甘冒被查緝法辦重刑之危險，平白無端義務為該毒品之
    交易，是其販入之價格必較售出之價格低廉，而有從中賺取
    買賣差價牟利，始不違論理法則且符合社會通常經驗之合理
    判斷，故被告具營利之意圖，應至為灼然。綜上所述，本件
    事證明確，被告蔡淑萍販賣第一級毒品予陳家豪之犯行，應
    堪認定。
二、新舊法比較結果：
１、被告蔡淑萍行為後，毒品危害防制條例第4 條已於98年5 月
    20日修正公布，針對當次公布之修正條文，未另訂施行日期
    ，而法規之制定與法規之修正，如有特定生效日之必要者，
    依中央法規標準法第14條或第20條第2 項準用第14條之規定
    ，應分別特定其施行日期。法規制定或前次修正基於特殊原
    因所特定之施行日期，並不適用於日後修正或再次修正之條
    文；至原毒品危害條例條例第36條所規定：「本條例自公布
    後6 個月施行」，核其所稱「本條例」係指係92年7 月9 日
    修正公布之該條例，並非指98年5 月20日公布之部分修正條
    文。是98年5 月20日公布之毒品危害防制條例修正條文之生
    效日期，應依中央法規標準法第13條之規定，自公布日起至
    第3 日即98年5 月22日發生效力（司法院98年6 月29日院台
    廳刑一字第0980014643號函亦同此見解）。據此，本案應依
    刑法第2 條第1 項「按行為後法律有變更者，適用行為時之
    法律，但行為後之法律有利於行為人者，適用最有利於行為
    人之法律」之規定，依「從舊從輕」原則而為比較。
２、查被告行為時之毒品危害防制條例第4 條第1 項規定：「製
    造、運輸、販賣第一級毒品者，處死刑或無期徒刑；處無期
    徒刑者，得併科新臺幣一千萬元以下罰金。」，修正後毒品
    危害防制條例第4 條第1 項規定：「製造、運輸、販賣第一
    級毒品者，處死刑或無期徒刑；處無期徒刑者，得併科新臺
    幣二千萬元以下罰金。」，則修正後之規定，就得併科之罰
    金顯已提高，應以被告行為時之規定對被告較為有利。是以
    ，本件就修正前後毒品危害防制條例第4 條第1 項、第2 項
    之比較結果，自以修正前之規定對被告較為有利，而應適用
    98年5 月20日修正公布前即被告行為時之毒品危害防制條例
    規定論斷。
３、又被告蔡淑萍於偵查及審判中均曾自白（詳後述），而毒品
    危害防制條例第17條有關減輕其刑之規定，亦一併修正，修
    正前毒品危害防制條例第17條規定：「犯第4 條第1 項至第
    4 項、第5 條第1 項至第4 項前段、第6 條第1 項至第4 項
    、第7 條第1 項至第4 項、第8 條第1 項至第4 項、第10條
    或第11條第1 項、第2 項之罪，供出毒品來源，因而破獲者
    ，得減輕其刑」，修正為：「犯第4 條至第8 條、第10條或
    第11條之罪，供出毒品來源，因而查獲其他正犯或共犯者，
    減輕或免除其刑。犯第4 條至第8 條之罪於偵查及審判中均
    自白者，減輕其刑」，比較修正前、後之規定，可知依修正
    前之規定，被告僅於供出毒品來源，並因而破獲者，始可減
    輕其刑，然依修正後第17條第2 項規定，被告如於偵查及審
    判中均自白者，即可減輕其刑，依刑法第2 條第1 項但書規
    定，自以修正後毒品危害防制條例第17條之規定有利於被告
    。
４、經綜合上述各條文修正前、後之比較，依法律變更比較適用
    所應遵守之「罪刑綜合比較原則」及「擇用整體性原則」，
    本件被告蔡淑萍曾於偵審中自白，應一體適用修正後毒品危
    害防制條例之規定為論罪科刑之依據（最高法院97年度第1
    次刑事庭會議決議參照）。
三、按海洛因屬毒品危害防制條例第2 條第2 項第1 款所定之第
    一級、第二級毒品。核被告蔡淑萍所為，係犯修正後毒品危
    害防制條例第4 條第1 項之販賣第一級毒品罪。至於被告持
    有海洛因之低度行為為其販賣海洛因之高度行為所吸收，不
    另論罪。又被告有如事實欄所載受有期徒刑執行完畢之事實
    ，有臺灣高等法院被告前案紀錄表可稽。其受徒刑之執行完
    畢5 年以內，故意再犯本件有期徒刑以上之罪，為累犯，除
    販賣第一級毒品罪，法定刑為死刑、無期徒刑部分，依法均
    不得加重外，其餘部分應各依刑法第47條第1 項規定，加重
    其刑。又被告於本院審理時，就上開販賣毒品海洛因之犯行
    已坦承不諱，而於警訊時被告蔡淑萍亦曾承認其有販賣毒品
    給「帝仔」（陳家豪），並指出「帝仔」之電話為00000000
    00（警三卷20頁），該0000000000號電話又確為附表一所示
    譯文中陳家豪所使用之手機號碼，公訴人亦不爭執「被告蔡
    淑萍曾於警訊中自白」，故被告就上開犯行，應符合偵審中
    均已自白的要件，爰依修正後毒品危害防制條例第17條第2
    項規定，減輕其刑，並依法先加後減其刑。又刑法第59條之
    酌量減輕其刑，必須犯罪另有特殊之原因與環境等，在客觀
    上足以引起一般同情，認為予以宣告法定最低度刑期猶嫌過
    重者，始有其適用。依本案被告蔡淑萍販賣毒品予多人，且
    所賣毒品不只一種，而依卷附之監聽譯文所示及買家逕與被
    告洽商交易等情，被告於販毒過程中實居主導地位應屬藥頭
    ，而非單純聽從主犯行事之配角。是以難認被告經依毒品危
    害防制條例17條2 項減刑後，仍有情輕法重或有何情堪憫恕
    之情形，自無再適用刑法第59條規定減輕其刑之餘地。
四、原審以被告罪證明確而予以論罪科刑，固非無見。惟：(一)、
    如前述，被告於警訊及本院審理時均已自白犯罪，原審未及
    比較，而適用修正前之毒品危害防制條例第4 條1 項規定，
    及未依毒品危害防制條例第條17項第2 項減刑，容有未合。
    (二)、本案應無適用刑法第59條規定減輕其刑之餘地，業如前
    述，原審判決適用刑法第59條規定減輕其刑，亦有未洽。(三)
    、被告本次係基於單獨之犯意，獨自販賣毒品予陳家豪，而
    康淳善、陳志光並未參與，非本次犯行之共犯（詳如後述）
    ，原判決本次犯行，被告與康淳善、陳志光為共同正犯，並
    進而就販賣所得之1000元諭知應與康淳善、陳志光連帶沒收
    ，及如不能沒收時，應連帶以康淳善、陳志光財產抵償，亦
    有未合。(四)、附表三編號2 所示之海洛因，係蔡淑萍所有之
    毒品；附表三編號6 所示之行動電話（含SIM 卡），係蔡淑
    萍所有供本件販賣海洛因聯絡所用之物，原判決未於被告蔡
    淑萍販賣第一級毒品罪刑項下宣告沒收，亦有違誤。被告上
    訴意旨以量刑過重請求輕判，指摘原判決不當，然量刑輕重
    ，屬為裁判之法院得依職權自由裁量之事項，苟其量刑已以
    行為人之責任為基礎，並斟酌刑法第57條各款所列情狀，在
    法定刑度內，酌量科刑，如無偏執一端，致明顯失出失入情
    形，上級審法院即不得單就量刑部分遽指為不當或違法，而
    毒品危害防制條例第4 條第1 項之罪最低法定本刑為無期徒
    刑，原刑僅量處17年徒刑，已屬從輕，故上訴雖無理由，然
    原判決此等部分既有上開可議之處，自應由本院將原判決此
    部分撤銷改判。
五、爰審酌被告有施用毒品之惡習，有上開臺灣高等法院被告前
    案紀錄表可參，其明知海洛因有成癮性，對施用者之健康危
    害甚鉅，竟不思以勞力謀生，竟為獲取非法利益，販賣海洛
    因供他人施用，助長毒品流通氾濫，戕害他人身心健康，造
    成社會負擔，然本案有譯文在卷，事證應算明確，然被告於
    警訊時雖曾自白，惟嗣又否認犯罪，待發回後方坦承犯行，
    暨考量其犯罪動機、目的、手段、次數、所獲利益、生活狀
    況等一切情狀，量處如主文第2 項所示之刑。又按以營利為
    目的販入毒品，經多次販賣後，持有剩餘毒品被查獲，其各
    次販賣毒品行為，固應併合處罰。惟該持有剩餘毒品之低度
    行為，應僅為最後一次販賣毒品之高度行為所吸收，不另論
    罪。則就該查獲之剩餘毒品，祇能於最後一次之販賣毒品罪
    宣告沒收銷燬，不得於各次販賣毒品罪均宣告沒收銷燬（最
    高法院97年度台上字第4068號判決意旨參照）。是本件扣案
    如附表三編號2 所示之海洛因應依毒品危害防制條例第18條
    第1 項前段之規定，於本次販賣第一級毒品罪名項下，諭知
    沒收銷燬之，用以盛裝前開毒品之各包裝袋，其上殘留之各
    該毒品無法完全析離，此有各該照片在卷可稽（見警一卷48
    頁、偵三卷68頁），均應視同毒品，與前開各毒品整體沒收
    銷燬之。至鑑驗所耗損之毒品，既已滅失，自無庸宣告沒收
    銷燬。扣案之附表三編號6 所示之門號0000000000號行動電
    話1 支（含SIM 卡），係被告蔡淑萍所有，業經被告蔡淑萍
    供陳在卷（見本院上訴卷第273 頁），並供其販賣毒品海洛
    因所用之物，爰依毒品危害防制條例第19條第1 項之規定沒
    收。又被告蔡淑萍販賣海洛因予陳家豪所得1000元，依毒品
    危害防制條例第19條第1 項規定，宣告沒收，如全部或一部
    不能沒收時，以其財產抵償之。
六、至於附表三編號1 、3 、4 、5 、7 至14，並無證據證明與
    本件前揭犯行有何關聯（陳家豪固稱曾與被告蔡淑萍持用之
    附表四編號8 所示之門號0000000000號行動電話聯絡購買海
    洛因事宜，惟並無證據足證被告蔡淑萍有以前開行動電話與
    陳家豪聯絡本件販賣海洛因事宜，自難認該行動電話與被告
    蔡淑萍本件販賣海洛因犯行有何關聯）。又附表五非被告所
    有之物，而附表四則係在本案犯行之前既經查扣，應與本次
    犯罪無關，爰均不為沒收之諭知。
丙、無罪部分：
壹、公訴旨略以：
一、被告康淳善與蔡淑萍共同意圖營利，基於販賣第二級毒品甲
    基安非他命之犯意聯絡，於97年9 月3 日16時許，由徐鼎凱
    先以0000000000號行動電話與使用0000000000號之蔡淑萍聯
    絡，洽購甲基安非他命，推由蔡淑萍、康淳善中1 人在高雄
    市○○路「文藻學院」附近，交付價格1000元之毒品甲基安
    非他命與徐鼎凱而販售1 次，而認被告康淳善涉犯毒品危害
    防制條例第4 條第2 項之販賣第二級毒品罪（蔡淑萍部分，
    業經原審判決有罪確定，參本院99年上訴字第53號卷97頁）
    。
二、被告康淳善、陳志光與蔡淑萍（本院論處罪刑在案）共同意
    圖營利，基於販賣第一級毒品海洛因之犯意聯絡，於97年8
    月9 日17時25分3 秒，由陳家豪以00-0000000號電話及0000
    000000號行動電話與使用0000000000號之蔡淑萍聯絡，洽購
    毒品海洛因，經蔡淑萍詢問陳志光意見後，推由蔡淑萍、康
    淳善、陳志光中1 人，在高雄市○○路「文藻學院」附近，
    交付價格1000元之毒品海洛因與陳家豪而販售1 次．而認被
    告康淳善、陳志光涉犯毒品危害防制條例第4 條第1 項之販
    賣第一級毒品罪。
貳、按：
一、犯罪事實應依證據認定之，無證據不得認定犯罪事實；又不
    能證明被告犯罪者，應諭知無罪之判決，刑事訴訟法第154
    條第2 項、第301 條第1 項分別定有明文。又認定犯罪事實
    所憑之證據，雖不以直接證據為限，間接證據亦包括在內；
    然而無論係直接或間接證據，其為訴訟上之證明，須於通常
    一般之人均不致有所懷疑，而得確信其為真實之程度者，始
    得據為有罪之認定，倘其證明尚未達到此一程度，而有合理
    之懷疑存在時，即難為有罪之認定（參最高法院76年台上字
    第4986號判例）。再按91年2 月8 日修正公佈之刑事訴訟法
    第161 條第1 項規定：檢察官就被告犯罪事實，應負舉證責
    任，並指出證明之方法。因此，檢察官對於起訴之犯罪事實
    ，應負提出證據及說服之實質舉證責任。倘其所提出之證據
    ，不足為被告有罪之積極證明，或其指出證明之方法，無從
    說服法院以形成被告有罪之心證，基於無罪推定之原則，自
    應為被告無罪判決之諭知（參最高法院92年台上字128 號判
    例）。
二、又犯施用、販賣第一、二級毒品等罪，供出毒品來源因而破
    獲者，得減輕其刑，毒品危害防制條例第十七條定有明文，
    則施用、販賣毒品之人，如供出毒品之來源因而破獲者，既
    得獲邀減輕其刑之寬典，為擔保其所為陳述之真實性，自應
    有足以令人確信其陳述為真實之補強證據，始能資為販賣或
    轉讓毒品等犯行論罪之依據。而所謂補強證據，則指除施用
    、販賣毒品者之供述外，其他足以證明該陳述之事實確具有
    相當程度真實性之證據而言，雖所補強者，非以事實之全部
    為必要，但亦須因補強證據與該項陳述之相互利用，足使犯
    罪事實獲得確信者，始足當之。
參、被告康淳善被訴共同販賣甲基安非他命予徐鼎凱部分：
一、訊據被告康淳善堅決否認有何販賣第二級毒品之犯行，辯稱
    ：97年9 月3 日，我未販賣甲基安非他命予徐鼎凱，也未代
    蔡淑萍送毒品予徐鼎凱等語
二、公訴人認被告康淳善與蔡淑萍共同販賣甲基安非他命予徐鼎
    凱，係依蔡淑萍、徐鼎凱之陳述為據。
三、經查，徐鼎凱確有於97年9 月3 日下午16時許，與蔡淑萍聯
    絡後，依約在高雄市「文藻學院」以1000元代價購得甲基安
    非他命等情，業據同案被告蔡淑萍供陳在卷（參本院上訴卷
    53號卷273 頁），證人徐鼎凱亦於原審及偵查中證稱確曾向
    蔡淑萍購買甲基安非他命無訛（偵三卷108 頁，原審三卷14
    1 至150 頁），同案被告蔡淑萍此部分犯罪事實，並經原審
    判刑確定（參本院上訴卷97頁），堪信為真實。
四、然查：
１、徐鼎凱所用之電話號碼，為「0000000000、000000000 」（
    參偵三卷93頁），本案雖經長期監聽，然本院逐一核對檢警
    所提出之譯文（本院更字卷125 至189 頁），並無上開二支
    電話與康淳善手機通話之譯文。而徐鼎凱之0000000000手機
    ，則僅曾於97年9 月3 日下午23時1 分58秒有與蔡淑萍聯絡
    （譯文詳如附表二所示）。再參酌本院更字卷185 至189 頁
    所附被告康淳善所用手機之監聽譯文，均無97年9 月3 日有
    與蔡淑萍或徐鼎凱聯繫之情形。故依卷附之譯文所示，根本
    無從證明97年9 月3 日當日下午，徐鼎凱曾與康淳善聯繫販
    毒事宜。亦無從證明當日下午共同被告蔡淑萍有向徐鼎凱表
    示，其會叫被告康淳善送毒品過去，或蔡淑萍有另逕與被告
    康淳善聯絡其代送毒品予徐鼎凱之情形。
２、至於徐鼎凱於警訊、偵查及第一審審理中固證稱：伊自97年
    9 月3 日下午16時許起至10月初，向蔡淑萍買毒品，因為第
    一次蔡淑萍叫康淳善拿給我，我向他要電話，他留給我，我
    才知康淳善的電話等語（偵三卷95、108 頁、原審三卷148
    頁）。然徐鼎凱之上開警、偵訊筆錄，並未提示譯文亦未針
    對具體之販賣時、地詢問徐鼎凱，徐鼎凱亦僅概括性的回答
    。爰因刑罰就販賣毒品已採一罪一罰，實難遽因徐鼎凱上開
    空泛性的回答，就認定97年9 月3 日這次交易，係由康淳善
    送毒品予徐鼎凱。再則，徐鼎凱究竟向蔡淑萍買過幾次毒品
    ，徐鼎凱於上開警訊、偵查及原審審理時，或稱至少10次，
    或稱20幾次，或稱18次，所述容有不同。惟均稱有時是蔡淑
    萍、有時是康先生，有時是另一位小弟送；暨稱其約只見過
    康淳善二、三次（同上開筆錄）。足見大多數購毒過程，均
    係由康淳善以外之人送交毒品予徐鼎凱。又徐鼎凱雖稱自97
    年9 月3 日起向蔡淑萍購毒，然其於97年11月18日警訊作證
    時，距9 月3 日已隔多時，記憶是否正確原即有疑。而依附
    表二「97年9 月3 日下午23時1 分58秒，徐鼎凱與蔡淑萍之
    通聯譯文」所示，徐鼎凱竟向蔡淑萍報怨「今日拿到的毒品
    跟昨天的毒品差很多，其朋友不夠還要」等語，而蔡淑萍則
    回以是因為交情不同的關係（詳如譯文所示）。是以足見徐
    鼎凱並非於97年9 月3 日才首次向蔡淑萍購毒，渠等間應已
    因毒品交易而有相當的交情。尤有甚者，附表二之譯文中，
    買賣雙方根本未提到係由康淳善代為送毒。因此自難憑上開
    譯文及徐鼎凱之證詞，遽認被告有參與97年9 月3 日販毒予
    徐鼎凱之過程。
３、又蔡淑萍雖有承認自97年6 月20日起賣毒，康淳善亦自承有
    幫蔡淑萍送過毒品，但就販毒予徐鼎凱及代為送毒之過程，
    亦因訊問過程並未針對具體之販賣時、地問答及提示相關譯
    文，致蔡淑萍、康淳善均僅空泛、概括性的回答（相關筆錄
    ，參偵二卷24至28頁；偵三卷6 至10、49、50、93至98、10
    8 頁）。依販毒採一罪一罰之立法，實難遽上開空泛之陳述
    既係指97年9 月3 日那次賣毒品給徐鼎凱之事實；況蔡淑萍
    已稱97年9 月3 日這次是我自己送貨去的，康淳善並沒有去
    等語（原審卷164 頁）。而徐鼎凱雖稱：自9 月3 日起向蔡
    淑萍購毒，但亦稱第一次購毒接電話及送毒之人均為蔡淑萍
    （原審卷147 頁），本院自難因蔡淑萍、康淳善於偵訊時所
    為之空泛陳述與自白，就遽為不利於被告之認定。
五、綜上所述，尚難認被告康淳善有於97年9 月3 日販賣甲基安
    非他命予徐鼎凱之犯行。
肆、被告康淳善、陳志光被訴販賣海洛因予陳家豪部分：
一、訊據被告康淳善、陳志光均堅決否認有何販賣一級毒品之犯
    行，辯稱：97年8 月9 日，渠等未販賣毒品予陳家豪，也未
    代蔡淑萍送毒品予陳家豪等語。
二、公訴意旨認被告康淳善、陳志光有共同販賣海洛因予陳家豪
    之犯行，無非係蔡淑萍與陳家豪之通訊監察譯文、蔡淑萍、
    鄭吉庭、陳家豪之陳述為據。
三、經查，陳家豪於97年8 月9 日17時25分3 秒起至同日18時10
    分9 秒許，與蔡淑萍聯絡後，在文藻學院附近以1000元代價
    購得海洛因等情，業據同案被告蔡淑萍及陳家豪供陳在卷，
    並有附表一之譯文可佐（詳如前述），堪信為真實。
四、然：
１、依蔡淑萍、鄭吉庭、陳家豪之相關陳述，固足以證明陳志光
    曾為蔡淑萍之男友。但本案雖經長期監聽，檢警所提出之譯
    文（本院更字卷125 至189 頁），本院逐一核對，僅附件一
    所示譯文涉及本次販毒行為，該譯文僅蔡淑萍與陳家豪對話
    。除此，檢警並未就本次販毒，另提出或指明尚有其他陳家
    豪與陳志光、康淳善對話、見面之譯文或證據。況且依附表
    一之譯文所示，本次毒品交易前後，陳家豪均係直接與蔡淑
    萍洽談；尤有甚者，陳家豪欲與化粧品質押換取毒品，蔡淑
    萍表示要跟男友商量一下，附表一之３的譯文中，蔡淑萍已
    回電說「我男友說不要」，故原本就難認康淳善、陳志光有
    參與該次販毒。
２、況且，經本院比對卷內已附之譯文結果，除附表一所示譯文
    外，僅「(一)、陳志光於97年8 月9 日另有與他人通話，對方
    手機0000000000、0000000000，且無法證明與本案有關（上
    更一卷134 頁）。(二)、陳志光於97年8 月10日與蔡萍（0000
    000000、0000000000）通話，亦與本次販毒無關（上更一卷
    137 頁）。(三)、陳志光於8 月9 日另有與他人（手機000000
    0000、0000000000通話，但因時間分別為當日13時58分及20
    時53分，21時，已在陳家豪與蔡女聯絡之後，故無法證明與
    本次交易有關（上更一卷140 、141 頁）。(四)、上更一卷14
    6 頁，蔡淑萍手機於97年8 月10日20時46分11秒與00000000
    00電話之譯文；及上更一卷164 頁陳志光與蔡女手機000000
    0000於8 月10日晚上19時5 分56秒及19時10分9 秒許之對話
    ；暨上更一卷168 頁，8 月10日上19時45分2 秒，陳志光與
    0000000000通話，內容均不明確，且通話時間均在本次交易
    完成後之翌日，又未提及9 日之交易事實」，因此，已附卷
    之97年8 月9 日、8 月10日之譯文，實不足以證明「陳志光
    與陳家豪聯絡本次販毒事宜」，亦難認「陳志光或康淳善曾
    與蔡淑萍談到代送毒品予陳家豪」之事實。從而，就本次毒
    品交易，僅依卷附譯文，尚難遽為不利於被告之認定。
３、證人陳家豪於偵查中雖曾具結作證，向蔡淑萍購買毒品約10
    次，並稱有時是陳志光、有時蔡淑萍、有時康淳善送毒品，
    陳志光及康淳善約送過2 、3 次（偵五卷3 、6 、7 、21頁
    ）。然上開筆錄，並未針對具體之販賣時、地詢問陳家豪，
    陳家豪亦僅概括性的回答。爰因刑罰就販毒已採一罪一罰，
    實難因陳家豪上開空泛性的回答，就認定97年8 月9 日這次
    係由康淳善或陳志成送毒品予陳家豪。況依上開筆錄，亦足
    見「多數購毒過程，均非由陳志光、康淳善送貨」。尤有甚
    者，證人陳家豪於原審作證時，曾針對附表一所示之四通譯
    文詰問，證人陳家豪竟稱未見過陳志光，不記得如何交貨，
    其只見過康淳善一次，見到康淳善那次是因蔡淑萍在忙等語
    （原審三卷256 至267 頁）。然附表一之譯文中，蔡淑萍根
    本未說其在忙要找他人代送毒品。再則，常情上亦無須由二
    人同時出面送毒，故既乏其他積極證據，自不能依上開空泛
    之證詞，就遽而推定本次販毒必是陳志光、康淳善一起送貨
    ，或推由其中一人代送。
４、又警訊時陳志光雖曾承認自97年8 、9 月起賣毒，但堅稱是
    其自已賣，否認有與蔡淑萍、康淳善一起賣毒（警三卷2 頁
    ，偵六卷6 、7 頁），又康淳善雖亦承認有幫蔡淑萍及陳志
    光送毒（詳如前揭筆錄），但均未針對具體之販賣時、地問
    答及提示相關譯文，致均僅空泛、概括性的回答，依販毒採
    一罪一罰之立法，實難遽上開空泛之陳述既係指97年8 月9
    日之毒品交易。
五、綜上所述，依現有事證，尚難認被告康淳善、陳志光有參與
    97年8 月9 日販賣海洛因予陳家豪之犯行。
伍、稽諸首開說明，公訴人所據之證據，仍存有合理之懷疑，尚
    未到達確信其為真實之程度。此外，復查無其他積極證據，
    足以證明被告康淳善、陳志光有前揭公註意旨所另指之犯行
    ，此部分犯罪自屬不能證明，依諸刑事訴訟法第301 條第1
    項之規定，自應就此部分諭知渠等2 人無罪之判決。原審未
    詳為推求，就此部分遽為被告2 人有罪之判決，容有未恰，
    被告2 人上訴意旨執此指摘原判決此部分不當，為有理由，
    應由本院將原判決此部分撤銷，而為被告2 人此部分無罪之
    判決。
據上論結，應依刑事訴訟法第369 條第1 項前段、第364 條、第
299 條第1 項前段、第301 條第1 項，修正後毒品危害防制條例
第4 條第1 項、第18條第1 項前段、第19條第1 項、第17條第2
項，刑法第2 條第1 項、第11條，判決如主文。
本案經檢察官林應華到庭執行職務。
中    華    民    國    100     年    3     月   31   日
                    刑事第一庭    審判長法  官  周賢銳
                                        法  官  施柏宏
                                        法  官  洪碩垣
以上正本證明與原本無異。
如不服本判決應於收受本判決後10日內向本院提出上訴書狀，其
未敘述上訴理由者，並得於提起上訴後10日內向本院補提理由書
狀（均須按他造當事人之人數附繕本）「切勿逕送上級法院」。
中    華    民    國    100     年    3     月   31   日
                                        書記官  林家煜
毒品危害防制條例第4 條
製造、運輸、販賣第一級毒品者，處死刑或無期徒刑；處無期徒
刑者，得併科新臺幣2 千萬元以下罰金。
┌──────────────────────────┐
│附表一                                              │
├─┬────────────────────────┤
│１│１、日期：97年8 月9 日17時25分3 秒              │
│  │２、話機及通話人（B打給A）                      │
│  │    (1)、陳家豪（Ｂ）：00-0000000                │
│  │    (2)、蔡淑萍（Ａ）：0000000000                │
│  │３、內容：                                      │
│  │    Ｂ：姐仔，我弟仔，偉仔的朋友，今天不方便，可│
│  │        以差 1 嗎？                             │
│  │    Ａ：沒辦法，最近很緊。                      │
│  │    Ｂ：我家做保養品，我拿一組差不多 8、9000 跟 │
│  │        你換，看你要不要？我還沒領錢。          │
├─┼────────────────────────┤
│２│１、日期：97年8 月9 日17時31分21秒              │
│  │２、話機及通話人（A打給B）                      │
│  │    (1)、陳家豪（Ｂ）：0000000000                │
│  │    (2)、蔡淑萍（Ａ）：0000000000                │
│  │３、內容：                                      │
│  │    Ａ：這樣，你會划算嗎？                      │
│  │    Ｂ：我想跟你換 2000，我用1組換，看姐仔是要換│
│  │        還是等我領錢再贖回來？因為那是我跟家人偷│
│  │        拿的，因為我家在做這，所以倉庫先拿。因為│
│  │        我還沒領錢。                            │
│  │    Ａ：你什麼時候領錢？                        │
│  │    Ｂ：5 號。                                  │
│  │    Ａ：我跟我男友商量一下。                    │
├─┼────────────────────────┤
│３│１、日期：97年8 月9 日17時39分13秒              │
│  │２、話機及通話人（B打給A）                      │
│  │    (1)、陳家豪（Ｂ）：00-0000000                │
│  │    (2)、蔡淑萍（Ａ）：0000000000                │
│  │３、內容：                                      │
│  │    Ａ：我男朋友說不要，因為最近都欠錢。        │
│  │    Ｂ：還是先換 1，很痛苦，我不在那邊，在另外一│
│  │        邊，文藻後門鼎中路。                    │
│  │    Ａ：我家在榮總...                           │
├─┼────────────────────────┤
│４│１、日期：97年8 月9 日18時10分9秒               │
│  │２、話機及通話人（A打給B）                      │
│  │    (1)、陳家豪（Ｂ）：0000000000                │
│  │    (2)、蔡淑萍（Ａ）：0000000000                │
│  │３、內容：                                      │
│  │    Ａ：你這兩天如果那個，再打給我。            │
│  │    Ｂ：什麼意思？                              │
│  │    Ａ：因為今天不夠量，還要出去拖，改天如果你在│
│  │        痛苦，我再用多點給你。                  │
│  │    Ｂ：今天這很少。                            │
│  │    Ａ：跟平常給你的一樣，多一點點。            │
│  │    Ｂ：好。                                    │
└─┴────────────────────────┘
┌──────────────────────────┐
│附表二：（參本院更字卷179）                         │
├─┬────────────────────────┤
│１│１、日期：97年8 月9 日17時25分3 秒              │
│  │２、話機及通話人（B打給A）                      │
│  │    (1)、徐鼎凱（Ｂ）：000000000                 │
│  │    (2)、蔡淑萍（Ａ）：0000000000                │
│  │３、內容：                                      │
│  │    Ｂ：姐仔，我凱仔，昨天給我的和今天給我的，怎│
│  │        麼差那麼多？                            │
│  │    Ａ：我不是你說過，這是交情的問題，不然你拿回│
│  │        來還我，這是很貴的東西，我沒有給你們賺到│
│  │        。                                      │
│  │    Ｂ：我朋友因為不夠，還要處理．看有沒有辦法？│
│  │    Ａ：我就是沒有你們，我都沒吃，後快要抓狂。  │
│  │    Ｂ：我朋友要處理，等一下、、                │
│  │    Ａ：要等我另外一個阿弟回來就有              │
│  │    Ｂ：這次處理可以再給他多一些嗎。            │
│  │    Ａ：可以，要等他回來。                      │
│  │    Ｂ：你打給我嗎？                            │
│  │    Ａ：嘿。                                    │
└─┴────────────────────────┘
┌─────────────────────────────────────┐
│附表三（即原判決附表五）：                                                │
│（97年10月16日在被告蔡淑萍位於高雄市○○區○○路555 號6                   │
│樓之8 租屋處扣押之物）                                                    │
├────┬─────────────┬────┬─────────────┤
│編號    │  物品名稱                │所有人  │證據（出處）              │
├────┼─────────────┼────┼─────────────┤
│ 1      │晶體1 包（含甲基安非他命成│蔡淑萍  │高雄醫學大學附設中和紀念醫│
│（同原判│分，驗前淨重0.664 公克，驗│        │院97年12月2 日0000-000號檢│
│決編號）│後淨重0.659 公克，含包裝袋│        │驗報告（見97年度偵字第2954│
│        │1 只）                    │        │9 號卷第131 頁）          │
├────┼─────────────┼────┼─────────────┤
│ 2      │粉末1 包（含海洛因成分，檢│蔡淑萍  │高雄市立凱旋醫院97年10月31│
│（同原判│驗前淨重0.069 公克，檢驗後│        │日高市凱醫驗字第8620號濫用│
│決編號）│淨重0.058 公克，含包裝袋1 │        │藥物成品檢驗鑑定書（見同上│
│        │只）                      │        │卷第30頁）                │
├────┼─────────────┼────┼─────────────┤
│ 3      │電子磅秤1 個              │蔡淑萍  │                          │
│（同原判│                          │        │                          │
│決編號）│                          │        │                          │
├────┼─────────────┼────┼─────────────┤
│ 4      │未含有毒品之晶體3 包（驗後│蔡淑萍  │高雄醫學大學附設中和紀念醫│
│（同原判│合計淨重25.044公克，含包裝│        │院97年12月2 日0000-000、97│
│決編號）│袋3 只）                  │        │11-198、0000-000號檢驗報告│
│        │                          │        │（見97年度偵字第29549 號卷│
│        │                          │        │第129、130 、132 頁）     │
├────┼─────────────┼────┼─────────────┤
│ 5      │空夾鏈袋5包               │蔡淑萍  │                          │
│（同原判│                          │        │                          │
│決編號）│                          │        │                          │
├────┼─────────────┼────┼─────────────┤
│ 6      │SHARP 廠牌行動電話1 支（含│蔡淑萍  │                          │
│（同原判│門號0000000000號SIM 卡1 張│        │                          │
│決編號）│）                        │        │                          │
├────┼─────────────┼────┼─────────────┤
│ 7      │SONY ERICSSON 廠牌行動電話│蔡淑萍  │                          │
│        │1支 （含門號0000000000號  │        │                          │
│        │SIM 卡1 張）              │        │                          │
├────┼─────────────┼────┼─────────────┤
│ 8      │UTEC廠牌行動電話1 支（含門│蔡淑萍  │                          │
│        │號0000000000號SIM 卡1 張）│        │                          │
├────┼─────────────┼────┼─────────────┤
│ 9      │不明粉末2 包（均未驗出毒品│蔡淑萍  │高雄醫學大學附設中和紀念醫│
│        │反應）                    │        │院97年12月2 日0000-000、97│
│        │                          │        │11-202號檢驗報告（見同上卷│
│        │                          │        │第133 、134 頁）          │
├────┼─────────────┼────┼─────────────┤
│ 10     │不明藥丸21粒（含假麻黃鹼、│蔡淑萍  │高雄醫學大學附設中和紀念醫│
│        │卡比沙明成分）            │        │院97年12月2 日0000-000號檢│
│        │                          │        │驗報告（見同上卷第135 頁）│
├────┼─────────────┼────┼─────────────┤
│ 11     │吸食器1 組                │蔡淑萍  │                          │
├────┼─────────────┼────┼─────────────┤
│ 12     │玻璃球2 支                │蔡淑萍  │                          │
├────┼─────────────┼────┼─────────────┤
│ 13     │殘渣袋5 個                │蔡淑萍  │                          │
├────┼─────────────┼────┼─────────────┤
│ 14     │新臺幣4600元              │蔡淑萍  │                          │
└────┴─────────────┴────┴─────────────┘
┌─────────────────────────────────────┐
│附表四（即原審判決附表六）：                                              │
│（97年10月17日在被告康淳善位於高雄市○○區○○街23號2 樓                  │
│ 之1 住處扣押之物）                                                       │
├────┬─────────────┬────┬─────────────┤
│編號    │  物品名稱                │所有人  │證據（出處）              │
├────┼─────────────┼────┼─────────────┤
│ 1      │大麻1 包（淨重0.1 公克，空│康淳善  │法務部調查局濫用藥物實驗室│
│（同原判│包裝重0.38公克，含包裝袋1 │        │97年11月14日調科壹字第0972│
│決編號）│只）                      │        │0000000 號鑑定書（見97年度│
│        │                          │        │偵字第29549 號卷第69頁）  │
├────┼─────────────┼────┼─────────────┤
│ 2      │粉末3 包（其中2 包含海洛因│康淳善  │高雄醫學大學附設中和紀念醫│
│（同原判│成分，1 包驗前淨重0.398 公│        │院97年12月2 日0000-000、97│
│決編號）│克，驗後淨重0.393 公克；1 │        │11-206、0000-000號檢驗報告│
│        │包驗前淨重0.162 公克，驗後│        │（見同上卷第126 、127 、12│
│        │淨重0.157 公克；另1 包未檢│        │8頁）                     │
│        │出毒品成分，各含包裝袋1 只│        │                          │
│        │）                        │        │                          │
├────┼─────────────┼────┼─────────────┤
│ 3      │粉末3 包（均含海洛因成分，│康淳善  │法務部調查局濫用藥物實驗室│
│（同原判│合計淨重0.62公克）        │        │97年11月14日調科壹字第0972│
│決編號）│                          │        │0000000 號鑑定書（見97年度│
│        │                          │        │偵字第29549 號卷第69頁）  │
├────┼─────────────┼────┼─────────────┤
│ 4      │玻璃吸食器2 支            │康淳善  │                          │
├────┼─────────────┼────┼─────────────┤
│ 5      │空夾鏈袋1 包              │康淳善  │                          │
├────┼─────────────┼────┼─────────────┤
│ 6      │NOKIA廠牌手機1 支（含門號 │康淳善  │                          │
│        │0000000000號SIM卡1張）    │        │                          │
├────┼─────────────┼────┼─────────────┤
│ 7      │武士刀1 支                │康淳善  │                          │
├────┼─────────────┼────┼─────────────┤
│ 8      │掃刀1 支                  │康淳善  │                          │
└────┴─────────────┴────┴─────────────┘
┌─────────────────────────────────────┐
│附表五（即原審判決附表四）：                                              │
│（97年1 月29日在被告蔡淑萍位於高雄市○○區○○路123 號16                  │
│樓之1 租屋處扣押之物）                                                    │
├────┬─────────────┬────┬─────────────┤
│編號    │ 物品名稱                 │所有人  │證據（出處）              │
│        │                          │        │                          │
├────┼─────────────┼────┼─────────────┤
│ 1      │海洛因1 包（檢驗前淨重    │蔡淑萍  │高雄市凱旋醫院97年9 月21日│
│（同原判│0.030 公克，檢驗後淨重    │        │高市凱醫驗字第8323號濫用藥│
│決編號）│0.020 公克，含包裝袋1 只）│        │物檢驗鑑定書（見97年度偵緝│
│        │                          │        │字第2453號卷第49頁）      │
├────┼─────────────┼────┼─────────────┤
│ 2      │大麻1 包（檢驗前淨重0.143 │蔡淑萍  │同上                      │
│（同原判│公克，檢驗後淨重0.116 公克│        │                          │
│決編號）│，含包裝袋1 只）          │        │                          │
├────┼─────────────┼────┼─────────────┤
│ 3      │晶體3 包（其中2 包驗出甲基│蔡淑萍  │高雄市凱旋醫院97年6 月2 日│
│        │安非他命成分，檢驗前淨重分│        │高市凱醫驗字第7138號濫用藥│
│        │別為1.839 、0.089 公克，檢│        │物檢驗鑑定書（見97年度偵字│
│        │驗後淨重分別為1.825 、    │        │第4097號卷第60頁）        │
│        │0.079 公克，各含包裝袋1 只│        │                          │
│        │；另1 包則未驗出海洛因、甲│        │                          │
│        │基安非他命或四氫大麻酚反應│        │                          │
│        │）                        │        │                          │
├────┼─────────────┼────┼─────────────┤
│ 4      │藥鏟4 支                  │蔡淑萍  │                          │
├────┼─────────────┼────┼─────────────┤
│ 5      │安非他命吸食器3 個        │蔡淑萍  │                          │
├────┼─────────────┼────┼─────────────┤
│ 6      │夾鏈袋30個                │蔡淑萍  │                          │
├────┼─────────────┼────┼─────────────┤
│ 7      │電子磅秤1臺               │蔡淑萍  │                          │
├────┼─────────────┼────┼─────────────┤
│ 8      │記事便條紙2張             │蔡淑萍  │                          │
└────┴─────────────┴────┴─────────────┘